【裁判字號】    99,簡,153
【裁判日期】    990514
【裁判案由】    臺灣地區與大陸地區人民關係條例
【裁判全文】
臺北高等行政法院判決
                                       99年度簡字第153號
原      告  甲○○
被      告  內政部
代  表  人  乙○○（部長）住同.
上列當事人間臺灣地區與大陸地區人民關係條例事件，原告不服
行政院中華民國99年1月29日院臺訴字第0990091609號訴願決定
，提起行政訴訟，本院判決如下：
    主  文
原告之訴駁回。
訴訟費用由原告負擔。
    事實及理由
一、程序事項：本件原告因不服被告所為罰鍰處分而涉訟，其標
    的之金額為新臺幣（下同）10萬元，依行政訴訟法第229條
    第1項第2款規定，應適用簡易程序，本院並依同法第233條
    第1項規定，不經言詞辯論，逕行裁判。
二、事實概要：被告以原告於98年6月12日及同年月20日在網路
    刊登跨國（境）婚姻媒合廣告，依臺灣地區與大陸地區人民
    關係條例（下稱兩岸人民關係條例）第89條第1項規定，以
    98年8月28日內授移移規高字第0980960431號處分書處原告
    罰鍰10萬元。原告不服，提起訴願，遭決定駁回，遂提起本
    件行政訴訟。
三、本件原告主張：
    (一)原告經濟能力太差，請求鈞院給予原告1個機會，10萬元
      之罰鍰實為過重，原告連1件案件都沒做到就被處罰，故
      希望能減輕罰鍰，有錢一定繳清。
    (二)原告因長期失業，才想從事婚姻媒合業，原告只為圖個溫
      飽，更何況看路邊店面也正大光明地從事，原告殊不知已
      有限定特許可經營，法令也更改過快，今誤觸法令，確屬
      無心。且10萬罰鍰實負擔過重，原告還有長輩要扶養，現
      連訴訟費用的2000元都很無力，確實如此。
    (三)因此，請求國家政府體恤原告，能給個機會，今一罰就罰
      10萬元，連個警告也沒有，實為過重。政府機關應於不景
      氣時給原告機會，減輕或撤銷罰鍰。原告實在沒錢，長期
      失業，健保費也欠到現在沒繳，查本案只是因為受友人之
      託，才刊登此類廣告，奈何原告學歷也不高，不知該行業
      已有法規等情。並聲明求為撤銷或減輕罰鍰，或以補償方
      式作為判決結果。
四、被告則以：
    (一)按兩岸人民關係條例第34條、第89條及「大陸地區物品勞
      務服務在臺灣地區從事廣告活動管理辦法」（下稱大陸地
      區廣告管理辦法）第6條規定，大陸地區婚姻媒合，不得
      在臺灣地區從事廣告之播映、刊登或其他促銷推廣活動；
      違反者，處委託人、受委託人或自行刊播人10萬元以上50
      萬元以下罰鍰。次按入出國及移民法第58條第3項、第78
      條第1款規定，委託、受託或自行散布、播送或刊登跨國
      （境）婚姻媒合廣告者，處10萬元以上50萬元以下罰鍰，
      合先敘明。
    (二)查本案係行政院公平交易委員會於98年3月31日以公參字
      第0980003043號書函舉發，經被告於98年6月12日及同年
      月20日實際上前揭網站查看，原告確有違法刊登跨國（境
      ）婚姻媒合廣告之嫌，經提送被告98年7月2日召開之跨國
      （境）婚姻媒合管理審查小組第21次委員會議審議，確認
      為跨國（境）婚姻媒合廣告。核原告之行為已違反兩岸人
      民關係條例第34條、大陸地區廣告管理辦法第6條第3款、
      入出國及移民法第58條第3項及同法第78條第1款規定，按
      行政罰法第24條第1項前段規定：「一行為違反數個行政
      法上義務規定而應處罰鍰者，依法定罰鍰額最高之規定裁
      處。」，查兩岸人民關係條例第89條第1項及入出國及移
      民法第78條第1款規定，兩者最高法定罰鍰額度相同，爰
      擇一處罰，依兩岸人民條例第89條第1項規定，處原告罰
      鍰10 萬元，於法核無不合。
    (三)另查有關原告於起訴狀中自承刊登系爭廣告，惟其不知此
      舉已違反法令規定等語，然依行政罰法第8條前段規定，
      不得因不知法規而免除行政處罰責任，故原告不得以不知
      情推卸違法之責，被告依法裁罰，尚難謂有所違誤或不當
      。
    (四)本案處分之裁罰金額已為法律規定之最低額，原告如因經
      濟拮据，可依被告96年11月29日臺內移字第09609323333
      號令發布「內政部受理申請分期繳納違反入出國及移民相
      關法令罰鍰案件處理要點」規定，申請分期繳納罰鍰，併
      此敘明等語，資為抗辯。並聲明求為判決駁回原告之訴。
五、兩造之爭點：被告以原告違法刊登跨國（境）婚姻媒合廣告
    而科處罰鍰，是否有據？經查：
 (一) 按「（第1 項）依本條例許可之大陸地區物品、勞務、服務
    或其他事項，得在臺灣地區從事廣告之播映、刊登或其他促
    銷推廣活動。．．（第4 項）第一項廣告活動之管理，除依
    其他廣告相關法令規定辦理外，得由行政院大陸委員會會商
    有關機關擬訂管理辦法，報請行政院核定之」、「委託、受
    託或自行於臺灣地區從事第三十四條第一項以外大陸地區物
    品、勞務、服務或其他事項之廣告播映、刊登或其他促銷推
    廣活動者，或違反第三十四條第二項、或依第四項所定管理
    辦法之強制或禁止規定者，處新臺幣十萬元以上五十萬元以
    下罰鍰。」兩岸人民關係條例第34條第1 項、第4 項及第89
    條第1 項分別定有明文。又按「下列事項，不得在臺灣地區
    從事廣告活動：．．三、婚姻媒合。」為依兩岸人民關係條
    例第34條第4 項授權訂定之大陸地區物品勞務服務在臺灣地
    區從事廣告活動管理辦法第6 條第3 款所明定。次按「任何
    人不得於廣告物、出版品、廣播、電視、電子訊號、電腦網
    路或以其他使公眾得知之方法，散布、播送或刊登跨國（境
    ）婚姻媒合廣告。」「有下列情形之一者，處新臺幣十萬元
    以上五十萬元以下罰鍰，並得按次連續處罰：一、違反第五
    十八條第三項規定，委託、受託或自行散布、播送或刊登跨
    國（境）婚姻媒合廣告。．．」入出國及移民法第58條第3
    項及第78條第1 款亦分別定有明文。又行為時內政部97年8
    月1 日訂定之「入出國及移民法第81條及臺灣地區與大陸地
    區人民關係條例罰鍰案件裁罰基準」規定關於兩岸人民關係
    條例第89條在臺灣地區非法刊登( 播) 與大陸地區人民婚姻
    媒合之廣告: ．．四、於電腦網路刊登者，以網址數為認定
    標準，並以一行為論處，其於處分書合法送達後仍繼續刊登
    者，則視為另一行為，得再予處罰: 第1 次違規者，處10萬
    元罰鍰．．」；另行為時「入出國及移民法罰鍰案件裁罰基
    準」關於入出國及移民法第78條第1 款部分，亦有相同規定
    ，查該等裁罰基準符合比例原則及平等原則，自得予以適用
    。
  (二)本件原告於98年6 月12日及同年月20日在網路
    http://www.sisi.idv.tw/ 網址刊登「星星越南老婆新娘」
    「星星越南大陸老婆新娘」、「兩岸一家親無價，恭賀賴先
    生與艾小姐完婚、王先生與張小姐完婚．．」，及原告手機
    號碼之跨國（境）婚姻媒合廣告之事實，業據被告提出行政
    院公平交易委員會98年3 月31日公參字第0980003043號書函
    、大眾電信股份有限公司98年5 月26日函影本各1 份及網路
    廣告畫面13張附於原處分卷可稽，並為原告所不爭執，事實
    堪以認定。核原告所為係一行為違反兩岸人民關係條例第34
    條第4 項、第89條第1 項及入出國及移民法第58條第3項 、
    第78條第1 款之規定；依行政罰法第24條第1 項前段「一行
    為違反數個行政法上義務規定而應處罰鍰者，依法定罰鍰額
    最高之規定裁處。」之規定，被告以兩岸人民關係條例第89
    條第1 項及入出國及移民法第78條第1 款規定，兩者最高法
    定罰鍰額度相同，爰擇一按兩岸人民條例第89條第1 項規定
    ，並依上開裁罰基準裁處原告罰鍰10萬元，經核於法並無不
    合。原告雖主張略以其經濟能力太差，10萬元之罰鍰實為過
    重云云，惟查被告業已按法定最低額處罰，自難謂其裁量有
    何違法；至於原告如因經濟拮据，可向被告申請分期繳納罰
    鍰，亦據被告提示在案，併此敘明。
六、綜上所述，本件原處分並無違法，訴願決定予以維持，核無
    不合。原告訴請撤銷，為無理由，應予駁回。
七、兩造其餘之主張陳述，核與上開結論不生影響，爰不予一一
    論述，附此敘明。
八、據上論結，本件原告之訴為無理由，依行政訴訟法第233條
    第1項、第98條第1項前段，判決如主文。
中    華    民    國    99    年     5    月   14     日
                    臺北高等行政法院第五庭
                                    法  官  黃清光
上為正本係照原本作成。
本件以訴訟事件所涉及之法律見解具有原則性者為限，始得於本
判決送達後20日內向本院提出上訴狀並表明上訴理由，如已於本
判決宣示後送達前提起上訴者，應於判決送達後20日內補具上訴
理由（均按他造人數附繕本），且經最高行政法院許可後方得上
訴。
中    華    民    國    99    年     5    月   17     日
                                    書記官  方偉皓


司法院資訊處製作；財團法人民間司法改革基金會備份。
